臺灣彰化地方法院刑事判決　　　　　　 100年度訴字第1445號
公　訴　人　臺灣彰化地方法院檢察署檢察官
被　　　告　洪宏仁
上列被告因違反毒品危害防制條例案件，經檢察官提起公訴（
100 年度毒偵字第1993號），本院合議庭裁定由受命法官獨任進
行簡式審判程序，茲判決如下：
    主    文
洪宏仁施用第一級毒品，累犯，處有期徒刑玖月；又施用第二級
毒品，累犯，處有期徒刑肆月。應執行有期徒刑拾壹月。
    事    實
一、洪宏仁曾因施用毒品案件，經本院以91年度毒聲字第288 號
    裁定送執行觀察勒戒，後因無繼續施用毒品傾向，於91年5
    月8 日觀察勒戒執行完畢釋放，並經臺灣彰化地方法院檢察
    署檢察官以90年度毒偵字第2915號不起訴處分確定，又於上
    開觀察勒戒執行完畢後5 年內之91年間，因施用毒品案件，
    經本院以91年度易字第1041號判決處有期徒刑7 月確定。復
    因施用毒品案件，經本院先後以94年度易字第437 號、94年
    度易字第1117號判決分別判處有期徒刑10月、1 年確定，經
    接續執行，於96年6 月13日縮刑假釋出監，並付保護管束，
    後於96年9 月16日保護管束期滿，未經撤銷假釋而視為執行
    完畢。詎洪宏仁仍未戒除毒癮，基於施用第一級毒品海洛因
    之犯意，於100 年8 月21日下午2 時許（業經蒞庭檢察官當
    庭更正），在其位在彰化縣溪湖鎮○○里○○街87號之住處
    ，以將海洛因置入針筒加水注射手臂血管之方式，施用第一
    級毒品海洛因1 次。另基於施用第二級毒品甲基安非他命之
    犯意，於100年8月23日晚上，在其上開住處，以將甲基安非
    他命置於玻璃球燒烤吸食煙霧之方式，施用第二級毒品甲基
    安非他命1次。嗣經警於100年8月24日晚上7時15分許，持臺
    灣彰化地方法院檢察署檢察官核發之強制到場（強制採驗尿
    液）許可書至其上開住處強制其至警局，對其採尿送驗，檢
    驗結果呈嗎啡、可待因及安非他命、甲基安非他命陽性反應
    。
二、案經彰化縣警察局溪湖分局報告臺灣彰化地方法院檢察署檢
    察官偵查起訴。
    理    由
一、按除被告所犯為死刑、無期徒刑、最輕本刑為3 年以上有期
    徒刑之罪或高等法院管轄第1 審案件者外，於刑事訴訟法第
    273 條第1 項程序進行中，被告先就被訴事實為有罪之陳述
    時，審判長得告知被告簡式審判程序之旨，並聽取當事人、
    代理人、辯護人及輔佐人之意見後，裁定進行簡式審判程序
    ；除簡式審判程序、簡易程序及第376 條第1 款、第2 款所
    列之罪之案件外，第一審應行合議審判，刑事訴訟法第273
    條之1 第1 項、第284 條之1 分別定有明文。本案被告洪宏
    仁所犯係死刑、無期徒刑、最輕本刑為3 年以上有期徒刑以
    外之罪，並於本院行準備程序時就被訴事實為有罪之陳述，
    經受命法官告知簡式審判程序之旨，並聽取其與公訴人之意
    見後，本院認無不得或不宜改依簡式審判程序進行之處，爰
    依上揭規定，裁定本案由受命法官獨任進行簡式審判程序，
    合先敘明。
二、上揭犯罪事實，業據被告洪宏仁於本院準備程序、審理時均
    坦承不諱，且經警上開時間，持臺灣彰化地方法院檢察署檢
    察官核發之強制到場（強制採驗尿液）許可書，對被告採集
    尿液送驗，檢驗結果亦確呈嗎啡、可待因及安非他命、甲基
    安非他命陽性反應等情，有臺灣彰化地方法院檢察署強制到
    場（強制採驗尿液）許可書、執行強制到場（強制採驗尿液
    ）報告書、詮昕科技股份有限公司100 年9 月9 日報告編號
    00000000號濫用藥物尿液檢驗報告、彰化縣警察局溪湖分局
    委託檢驗尿液代號與真實姓名對照認證單各1 份在卷可稽，
    堪認被告自白分別於上揭時間、地點，施用第一級毒品海洛
    因、第二級毒品甲基安非他命各1 次之犯行，核確與事實相
    符。
三、按毒品危害防制條例於92年7 月9 日修正公布，自93年1 月
    9 日施行，其中第20條、第23條將施用毒品之刑事處遇程序
    ，區分為「初犯」及「5 年內再犯」、「5 年後再犯」。依
    其立法理由之說明：「初犯」，經觀察、勒戒或強制戒治後
    ，應為不起訴處分或不付審理之裁定；經觀察、勒戒或強制
    戒治執行完畢釋放後，「5 年內再犯」者，因其再犯率甚高
    ，原實施之觀察、勒戒及強制戒治既已無法收其實效，爰依
    法追訴或裁定交付審理。至於經觀察、勒戒或強制戒治執行
    完畢釋放後，「5 年後再犯」者，前所實施之觀察、勒戒或
    強制戒治已足以遮斷其施用毒品之毒癮，為期自新及協助其
    斷除毒癮，仍適用「初犯」規定，先經觀察、勒戒或強制戒
    治之程序。從而依修正後之規定，僅限於「初犯」及「5 年
    後再犯」二種情形，始應先經觀察、勒戒或強制戒治程序。
    倘被告於5 年內已再犯，經依法追訴處罰，縱其第3 次（或
    第3 次以上）再度施用毒品之時間，在初犯經觀察、勒戒或
    強制戒治執行完畢釋放5 年以後，已不合於「5 年後再犯」
    之規定，且因已於「5 年內再犯」，顯見其再犯率甚高，原
    實施觀察、勒戒或強制戒治，已無法收其實效，即應依該條
    例第10條處罰（最高法院95年度第7 次刑事庭會議決議、最
    高法院97年度第5 次刑事庭會議決議要旨參照）。經查，被
    告曾因施用毒品案件，經本院以91年度毒聲字第288 號裁定
    送執行觀察勒戒，後因無繼續施用毒品傾向，於91年5 月8
    日觀察勒戒執行完畢釋放，並經臺灣彰化地方法院檢察署檢
    察官以90年度毒偵字第2915號不起訴處分確定，又於上開觀
    察勒戒執行完畢後5 年內之91年間，因施用毒品案件，經本
    院以91年度易字第1041號判決處有期徒刑7 月確定之事實，
    有臺灣高等法院被告前案紀錄表1 份附卷可參，被告前既曾
    因施用毒品案件，經觀察勒戒執行完畢釋放後之5 年內，再
    犯施用毒品罪，經法院判刑確定後，復犯本案施用第一級毒
    品及第二級毒品各1 次之犯行，揆諸前揭說明，即非屬毒品
    危害防制條例第20條第3 項所規定之「五年後再犯」之情形
    ，且因前已於「五年內再犯」，即應依毒品危害防制條例第
    10條之規定處罰，要無不合。綜上所述，本案事證明確，被
    告犯行洵堪認定，應予依法論科。
四、按海洛因、甲基安非他命分別為毒品危害防制條例第2 條第
    2 項第1 、2 款所明定之第1 、2 級毒品。核被告所為，係
    犯毒品危害防制條例第10條第1 項施用第一級毒品罪及同條
    例第10條第2 項之施用第二級毒品罪。被告因施用而各持有
    第一、二級毒品，進而施用，其各次持有之低度行為均應為
    施用之高度行為所吸收，各不另論持有毒品之罪。被告所犯
    上開2 罪，犯意各別，行為互異，應予分論併罰。又被告曾
    因施用毒品案件，經本院先後以94年度易字第437 號、94年
    度易字第1117號判決分別判處有期徒刑10月、1 年確定，經
    接續執行，於96年6 月13日縮刑假釋出監，並付保護管束，
    後於96年9 月16日保護管束期滿，未經撤銷假釋而視為執行
    完畢等情，有臺灣高等法院被告前案紀錄表1 份存卷可考，
    其於徒刑執行完畢後，5 年內故意再犯本案有期徒刑以上之
    2 罪，均應依刑法第47條第1 項之規定，論以累犯，各加重
    其刑。爰審酌被告因施用毒品案件，經觀察勒戒及刑之執行
    完畢後，均未能徹底戒絕毒品，復犯本案施用第一、二級毒
    品之罪，難認有戒毒悔改之意，惟念其施用毒品乃自戕一己
    之身體健康，尚未對他人造成危害，及其犯罪動機、方法、
    手段、所生危害，暨犯後坦承犯行，到庭態度尚稱良好等一
    切情狀，分別量處如主文所示之刑，並定其應執行之刑。
據上論斷，應依刑事訴訟法第273 條之1 第1 項、第299 條第1
項前段，毒品危害防制條例第10條第1 項、第2 項，刑法第11條
前段、第47條第1項、第51條第5款，判決如主文。
本案經檢察官蔡奇曉到庭執行職務。
中    華    民    國   100     年   12    月    28    日
                  刑事第九庭          法  官    吳芙如
以上正本證明與原本無異。
如不服本判決應於收受判決後10日內向本院提出上訴書狀，並
應敘述具體理由。其未敘述上訴理由者，應於上訴期間屆滿後
20日內向本院補提理由書(均須按他造當事人之人數附繕本)
「切勿逕送上級法院」。
中    華    民    國   100    年    12    月    28    日
                                      書記官    林明俊
附錄本案論罪科刑法條全文：
毒品危害防制條例第10條
施用第一級毒品者，處 6 月以上 5 年以下有期徒刑。
施用第二級毒品者，處 3 年以下有期徒刑。